【裁判字號】    90,訴,1514
【裁判日期】    900928
【裁判案由】    違反槍砲彈藥刀械管制條例
【裁判全文】
臺灣高雄地方法院刑事判決                          九十年度訴字第一五一四號
    公  訴  人  臺灣高雄地方法院檢察署檢察官
    被      告  乙○○
    選任辯護人  吳建勛律師
                游雪莉律師
                陳慧錚律師
右列被告因違反槍砲彈藥刀械管制條例案件，經檢察官提起公訴（九十年度偵字第八
六四一號），本院判決如左：
    主  文
乙○○未經許可寄藏手槍，累犯，處有期徒刑伍年參月，併科罰金新台幣參萬元，如
易服勞役，以參佰元折算壹日。扣案之奧地利ＧＬＯＣＫ廠製之制式手槍（槍枝管制
編號0000000000號）（含彈匣壹個）壹把及制式子彈捌發均沒收。
    事  實
一、乙○○前曾於民國八十三年間因犯過失致死罪，經本院於八十四年五月二十二日
    以八十三年交訴字第四五八號判處有期徒刑十月確定，並於八十六年七月三日執
    行完畢。竟不知謹慎言行，於九十年四月二十八日十五時許，在台中市○○路附
    近，未經許可，竟受友人甲○○綽號“大胖”（另案由檢察官偵查中）之委託，
    無故持有由甲○○所交付於其保管之奧地利ＧＬＯＣＫ廠製之九○半自動手槍（
    槍身號碼ＢＦＣ四七三）一把及子彈十一發而持有之，並將之藏放在住所內即台
    中市○○路三四三號五樓內。嗣經甲○○以電話連絡乙○○表示欲取回其所寄藏
    之槍枝與子彈，乙○○即於於九十年五月一日十七時許，即攜帶槍枝與子彈從高
    雄市○○區○○路與孟子路口搭上車號ＶＲ—七一九號計程車，欲至後火車站，
    此時巡邏員警已發覺乙○○形跡可疑，迨行駛至博愛路與重上路口時，即遭警攔
    下盤查，乙○○下車時隨手將槍及子彈放置在右前座之座位下，員警打開車門查
    看計程車內，即見到右前座位下塞有一牛皮紙袋且露出部份槍管，即扣得上開手
    槍一把及制式口徑九釐米之半自動手槍用之子彈十一發（經試射三發），乙○○
    並於偵查中自白寄藏槍枝者係甲○○，而查出前情。
二、案經高雄市政府警察局保安大隊報請臺灣高雄地方法院檢察署檢察官偵查起訴。
    理  由
一、右開被告乙○○於前開時、地，受證人即友人甲○○之委託寄藏上開制式手槍一
    支及子彈十一發等物，並將之藏放在台中之住所，因證人甲○○之要求而帶至高
    雄欲返還之而遭查獲等犯罪事實，業據被告於警詢中及檢察官偵查時坦承︰員警
    所查扣之槍枝、子彈等係伊朋友綽號「大胖」於九十年四月二十八日十五時許，
    在台中市北屯區附近交予伊，因「大胖」說伊之住處常有警方臨檢故將槍枝寄放
    在伊台中之住處，伊知有子彈，但並不知有幾發，並因「大胖」向伊討回所寄放
    之槍枝，故伊搭車至高雄雙方約在後火車站欲交還給「大胖」等語不諱（見警卷
    第一頁至第二頁詢問筆錄，及偵查卷第十頁至第十一頁），核與證人即載送被告
    之計程車司機潘福陳述︰伊當時在載送客人即被告行走約二十公尺即遭警攔下，
    並由員警在右前座之座位下發現制式手槍等物等語相符（見警卷第三頁及其背面
    詢問筆錄）。
二、然被告於本院調查、審理中翻異前詞，矢口否認前開犯行，辯稱︰警方所查扣之
    槍枝及子彈等物係友人甲○○之物，係因伊開車載甲○○，甲○○遺留在伊車上
    的，迨伊發現有槍枝等物後立即要返還甲○○，且甲○○稱要寄放於伊處，伊並
    未同意，警方查獲當日伊正要將槍枝等物交還與甲○○云云。辯護意旨則辯稱︰
    本件員警在盤查被告前，並未接獲任何被告可能持有槍械之線報，僅單純見被告
    形跡可疑，即對被告進行盤查，足認當時根本無任何具體事實足認被告有持有槍
    械之重大犯罪嫌疑，當時亦無何情況急迫之情事，是承辦員警在無搜索票，又不
    符刑事訴訟法第八十八條之一第三項之要件下搜索被告所乘坐之計程車，顯已構
    成違法搜索，故所查扣之槍枝及子彈等違禁物係非法搜索而得，當不具證據能力
    ，不得作為不利於被告之論據，又所查扣之違禁物，確係被告之友人甲○○置於
    袋子內而遺忘於被告車上之物，被告於發現後即連絡甲○○，要求甲○○取回該
    物，足認被告並無為甲○○保管寄藏槍彈之意思等語。
三、惟查︰
  （一）按搜索者，係指執法者意圖尋找犯罪證據或人犯，而侵入相對人具有「合理
        之隱私期待」之空間並進而為物理上之搜翻之一種犯罪調查作為，並不包括
        執法者立於其有權留滯之地，而憑其感官（包含視覺、聽覺、嗅覺）所為之
        刺探行為。復按警察勤務內容為勤區查察、巡邏及臨檢等勤務，其內含社會
        治安之調查以查察奸宄，防止危害為主；並執行檢查、取締、盤詰及其他一
        般警察勤務，臨檢部分則包括於公共場所或指定處所、路段，由服勤人員擔
        任臨場檢查或路檢，執行取締、盤查及有關法令賦予之勤務，警察勤務條例
        第十一條第一項、第二項及第三項定有明文。據證人即當日執行巡邏而查獲
        被告之員警王文源在庭結證稱︰伊當日值勤巡邏，在行經博愛路與孟子路口
        時見被告手提一包包形跡可疑即欲上前攔下被告，但被告招呼計程車乘車離
        開，伊即趕至下一路口攔下被告所搭乘之計程車，請被告下車後，見被告手
        上拿一只包包，請被告自行打開包包後，雖未發現任何可疑之物，伊即探頭
        看車內物品，而在右前座位下發現一包牛皮紙袋，因有部份槍管露出始查出
        本案等語甚明（見本院九十年九月十一日訊問筆錄），足認前開高雄市政府
        警察局保安大隊員警係正在執行巡邏勤務，於發現被告形跡可疑而依法攔停
        被告所搭乘之計程車後進行盤查，隨後看見計程車右前座位下有一牛皮紙袋
        ，因露出部分槍管，員警即依法扣押等情足堪認定，綜上說明，本件員警所
        執行搜索部份應係經過被告同意後，被告自行打開私人袋子部分，就槍枝部
        分，員警尚未進行搜索即於目光所及之右前座位下看到槍枝，是前開扣案之
        槍枝及子彈等違禁物並非員警進行搜索所得，辯護意旨所陳違法搜索云云，
        顯有誤會。
  （二）有關前開違禁物槍枝與子彈來源，被告於本院調查時另陳稱：在九十年四月
        二十九日很晚時，伊開車載送友人甲○○，其將裝有槍枝與子彈的包包遺留
        在伊車上，（見本院九十年八月一日及調查筆錄），復稱：在今年過年後之
        某日十九、二十時許，在高雄市○○路之麥當勞旁載友人甲○○，當時車上
        右前座位尚乘坐一名女子，係伊公司之職員綽號「阿麗」，於翌日在後座之
        腳踏墊上發現前開包包，待伊發現槍枝、子彈後，因伊並無甲○○的連絡電
        話，透過妹婿「阿忠」而找到甲○○，伊即連絡甲○○所開設卡拉ＯＫ店內
        之室內電話連絡甲○○，伊並未打甲○○之行動電話等語（見本院九十年九
        月十三日調查筆錄），惟據證人即甲○○則證稱：在九十年四月二十九日因
        伊之友人向伊借五萬元，而將槍枝等物交予伊作為抵押，而約是日十六、十
        七時許，伊走向火車站之統聯客運附近欲搭車回台中，在快到統聯車站時就
        遇見被告駕駛一台自小客車過來向伊打招呼，前座並坐者一位男性，伊告知
        被告要去台中，因被告剛好要回台中即搭乘被告所駕駛之車，伊將裝有槍枝
        、子彈的袋子塞在後座之坐墊下，事後伊竟將前開裝有槍枝、子彈的袋子遺
        留在被告之車上，約於三十號被告即打伊的行動電話告知，故二人約定在五
        月一日由被告攜前開槍、彈至高雄市○○路口，由伊取回前開槍枝、子彈等
        物等語（見本院九十年八月一日訊問筆錄），然有關被告駕車載友人甲○○
        之時間究係何時？被告先稱「很晚」，復稱「晚上七、八點」，證人甲○○
        則稱係「下午四、五點」，車上右前座尚搭載之乘客究係女性或男性？前開
        置有違禁物之袋子究置於後座之腳踏墊上或是塞在後座之座墊下？被告與證
        人甲○○究係由被告撥打證人甲○○之行動電話來連絡約定交前開違禁物，
        或是由被告撥打證人甲○○所開店之室內電話進行連絡？被告不但自己先後
        陳述不一，且與證人甲○○所述亦相歧異，顯有疑義，是證人甲○○所述顯
        係為被告脫卸之詞，並不足採信。
四、此外，並有前揭被告置於計程車右前座位下為警當場查獲之奧地利ＧＬＯＣＫ廠
    製之九○手槍一支及子彈十一發扣案可資佐證，有扣押證明筆錄一只及相片二幀
    可憑。而該扣案手槍及子彈經送內政部警政署刑事警察局鑑定、試射結果，認該
    手槍係奧地利ＧＬＯＣＫ廠製口徑九釐米之半自動手槍，槍號為ＢＦＣ四七三，
    槍管內壁具六條右旋之來復線，機械性能良好，故認具有殺傷力。而子彈十一發
    ，均係制式口徑九釐米之半自動手槍用子彈，經試射三發均具殺傷力等情，亦有
    該局之九十年五月十四日刑鑑字第六二八三一號鑑驗通知書在卷可稽。
五、至於被告請求傳訊製作筆錄之員警到庭，為證明曾向員警表示伊有拒絕證人甲○
    ○，不願為被告保管槍枝等情，然查，被告於警察局進行詢問筆錄時，員警是採
    一問一答方式錄音，警詢錄音帶之內容與警詢筆錄內容大致相同，被告並未向製
    作筆錄之員警說明拒絕友人甲○○委託寄藏之意，而明確說明為友人「大胖」寄
    藏之原因、時間及地點等情，且被告於本院調查並稱伊在警局所講的話均實在，
    只是寄藏時間有誤差等語（見本院九十年八月一日訊問筆錄），且被告於檢察官
    偵查中，經連續錄音及檢察官以一問一答方式進行訊問，被告仍明確說明寄藏之
    地點及為甲○○寄藏之原因，並未提及拒絕證人甲○○保管槍枝等情，有前開警
    詢及偵查筆錄，及本院九十年九月十三日勘驗筆錄各一分在卷可憑，復據前開證
    據資料，本件事證已甚明確，並無傳訊製作被告筆錄之員警到庭作證之必要，併
    此敘明。
六、綜上說明，足認被告於本院調查時事後翻異前詞，另辯稱不知情云云，顯係臨訟
    卸責之詞，毫無足採，本件事證明確，被告犯行堪以認定。
七、查本件所查扣之槍枝一把係奧地利ＧＬＯＣＫ廠製之制式半自動手槍，為槍砲彈
    藥刀械管制條例第四條第一項第一款所規定之手槍，故被告乙○○未經許可寄藏
    手槍，核係犯槍砲彈藥刀械管制條例第七條第四項之未經許可寄藏手槍罪及同條
    例第十二條第四項未經許可寄藏子彈罪。公訴意旨認被告寄藏手槍部分係犯槍砲
    彈藥刀械管制條例第十一條第四項之未經許可寄藏其他可發射金屬或子彈具有殺
    傷力之槍砲罪處斷，尚有誤會，惟起訴事實相同，爰依法變更起訴法條，併此說
    明。被告以一寄藏行為，同時寄藏前開手槍及子彈，觸犯構成要件不相同之罪名
    ，為想像競合犯，應依刑法第五十五條從一重之未經許可寄藏手槍罪論處。再被
    告前曾於八十三年間因犯業務過失致死罪，經本院以八十三年交訴字第四五八號
    判處有期徒刑十月，於八十六年七月三日執行完畢，有台灣高等法院被告全國前
    案紀錄表一份附卷可稽，其於受有期徒刑之執行完畢後，五年以內再犯有期徒刑
以上之本罪，為累犯，應依法加重其刑。按犯槍砲彈藥刀械管制條例之罪，於偵
    查或審判中自白，並供述全部槍砲、彈藥、刀械之來源及去向，因而查獲或因而
    防止重大危害治安事件之發生者，減輕或免除其刑，槍砲彈藥刀械管制條例第十
    八條第四項定有明文，本件被告於警訊中僅陳稱槍枝及彈藥是姓名、年籍不詳綽
    號「大胖」之男子所寄放，在檢察官偵查中自白始陳稱槍枝及子彈是友人甲○○
    所寄藏等語，並因而查獲甲○○（另案偵查中），核與前開規定相符，且為鼓勵
    自白犯罪因而查獲槍彈來源者，減少社會之危害，應減輕其刑，並依法先加後減
    之。爰審酌被告犯罪為友人寄藏槍枝、子彈之犯罪動機，非若一般持有槍砲子彈
    類型犯罪之兇殘或以加害良善為目的；次就犯罪所生危害，尚無造成其他公眾或
    他人之現實惡害，被告犯後於本院調查時雖否認犯行，但態度尚認良好，情節尚
    非重大等一切情狀，量處如主文所示之刑，並就併科罰金部分諭知易服勞役之折
    算標準，以示懲儆。
八、末按槍砲彈藥刀械管制條例第十九條第一項固規定：「犯第七條、第八條、第十
    條、第十一條、第十二條第一項至第三項、第十三條第一項至第三項之罪，經判
    處有期徒刑者，應於刑之執行完畢或赦免後，令入勞動場所，強制工作，其期間
    為三年」。惟司法院大法官會議基於憲法第八條規定之精神，作成釋字第四七一
    號解釋：「按人民身體之自由應予保障，憲法第八條設有明文。限制人身自由之
    法律，其內容須符合憲法第二十三條所定要件。保安處分係對受處分人將來之危
    險性所為拘束其身體、自由等之處置，以達教化與治療之目的，為刑罰之補充制
    度。本諸法治國家保障人權之原理及刑法之保護作用，其法律規定之內容，應受
    比例原則之規範，使保安處分之宣告，與行為人所為行為之嚴重性、行為人所表
    現之危險性，及對於行為人未來行為之期待性相當。槍砲彈藥刀械管制條例第十
    九條第一項規定，不問對行為人有無預防矯治其社會危險性之必要，一律宣付強
    制工作三年，限制其中不具社會危險性之受處分人之身體、自由部分，其所採措
    施與所欲達成預防矯治之目的及所需程度，不合憲法第二十三條所定之比例原則
    。犯上開條例第十九條所定之罪，不問對行為人有無預防矯治其社會危險性之必
    要，一律宣付強制工作三年之部分，與本解釋意旨不符，應自本解釋公布之日起
    不予適用。犯該條例第十九條第一項所列舉之罪，依個案情節符合比例原則部分
    ，固應適用該條例宣告保安處分；至不符合部分而應宣告保安處分者，則仍由法
    院斟酌刑法第九十條第一項規定之要件，依職權為之，於此，自無刑法第二條第
    二項之適用，亦即仍有從新從輕原則之適用。」則根據釋字第四七一號解釋意旨
    ，對於犯槍砲彈藥刀械管制條例第十九條第一項所列舉之罪者，是否宣告保安處
    分及適用何法條宣告保安處分，應依個案情節、犯罪人之危險性及保安處分之目
    的，具體決定之。查本案被告係第一次觸犯槍砲彈藥刀械管制條例之犯罪，所記
    藏之槍枝一把、子彈十一發，且被告並未持前開所寄藏之槍枝另犯其他刑案，且
    寄藏時間短暫，依其行為潛在之危險性格，尚無以保安處分予以預防矯治之必要
    ，且亦不足認有犯罪之習慣或以犯罪為常業或因遊蕩或懶惰成習而犯罪之情形。
    基於上引解釋文意旨，本院認對被告無宣告強制工作保安處分之必要，附此敘明
    。
九、扣案之奧地利ＧＬＯＣＫ廠製手槍一支（含彈匣一個），及子彈八發均為違禁物
    ，應依刑法第三十八條第一項第一款宣告沒收；另扣押之子彈其中三發已因試射
    完畢僅餘彈殼及彈頭而失效，而不具違禁物之性質，亦非主要組成零件，故試射
部分不另為沒收之宣告。
據上論斷，應依刑事訴訟法第二百九十九條第一項前段、第三百條，槍砲彈藥刀械管
制條例第七條第四項、第十二條第四項、第十八條第四項，刑法第十一條前段、第五
十五條、第四十七條、第四十二條第二項、第三十八條第一項第一款，罰金罰鍰提高
標準條例第二條，判決如主文。
本案經檢察官周天畏到庭執行職務。
中      華      民      國    九十      年      九      月    二十八    日
                              臺灣高雄地方法院刑事第四庭
                                  法    官    程克琳
右正本證明與原本無異。
如不服本判決，應於判決送達後十日內，向本院提出上訴狀。
                                   書記官    梁瑜玲
中    華    民    國      九十      年      十      月      四      日
【附錄本案論罪科刑法條】
槍砲彈藥刀械管制條例第七條：
未經許可，製造、販賣或運輸火砲、肩射武器、機關槍、衝鋒槍、卡柄槍、自動步槍
、普通步槍、馬槍、手槍或各類砲彈、炸彈、爆裂物者，處死刑、無期徒刑或七年以
上有期徒刑；處徒刑者，併科新臺幣三千萬元以下罰金。
未經許可，轉讓、出租或出借項所列槍砲、彈藥者，處無期徒刑或五年以上有期徒刑
，併科新臺幣一千萬元以下罰金。
意圖供自己或他人犯罪之用，而犯前二項之罪者，處死刑或無期徒刑；處徒刑者，併
科新臺幣五千萬元以下罰金。
未經許可，持有、寄藏或意圖販賣而陳列第一項所列槍砲、彈藥者，處五年以上有期
徒刑，並科新台幣一千萬元以下罰金。
第一項至第三項之未遂犯罰之。
槍砲彈藥刀械管制條例第十二條：
未經許可，製造、販賣或運輸子彈者，處一年以上七年以下有期徒刑，併科新台幣五
百萬元以下罰金。
未經許可，轉讓、出租或出借子彈者，處六月以上五年以下有期徒刑，併科新台幣三
百萬元以下罰金。
意圖供自己或他人犯罪之用，而犯前二項之罪，處三年以上十年以下有期徒刑，併科
新台幣七百萬元以下罰金。
未經許可持有、寄藏或意圖販賣而陳列子彈者，處五年以下有期徒刑，併科新台幣三
百萬元以下罰金。
第一項至第三項之未遂犯罰之。


司法院資訊處製作；財團法人民間司法改革基金會備份。
